【裁判字號】    91,交聲,1754
【裁判日期】    920128
【裁判案由】    違反道路交通管理處罰條例聲明異議
【裁判全文】
臺灣臺北地方法院交通事件裁定                  九十一年度交聲字第一七五四號
    異議人即
    受處分人  甲○○  男  民國.
右列受處分人因違反道路交通管理處罰條例案件，對於交通部公路總局台北區監理所
中華民國九十一年十月十一日所為之處分（原處分案號：北監五字第裁四０－ＡＮ0
000000號），聲明異議，本院裁定如左：
    主      文
異議駁回。
    理      由
一、按設於交通特別繁雜而同向具有多車道之橋樑、隧道、彎道、坡道、接近交岔路
    口或其他認為有必要之路段，以雙白實線標示之標線為禁止變換車道線，用以禁
    止行車變換車道，道路交通標誌標線號誌設置規則第一百六十七條第一項、第二
    項定有明文，而汽車駕駛人駕駛汽車任意跨越兩條車道行駛者，處新台幣（以下
    同）六百元以上一千八百元以下罰鍰，道路交通管理處罰條例第四十五條第十二
    款定有明文，再汽車駕駛人駕駛汽車違反道路交通管理處罰條例第四十五條規定
    者，除應依該條所規定之罰鍰處罰外，並予記違規點數一點，道路交通管理處罰
    條例第六十三條第一項第一款亦定有明文。而逕行舉發違反道路交通管理事件，
    經汽車所有人依通知單之應到案日期前到案，並告知違規駕駛人姓名、身分證統
    一編號及住址者，處罰機關應即另行通知違規駕駛人到案依法處理；逾應到案日
    期，處罰機關應依道路交通管理處罰條例第八十五條第三項規定處罰該汽車所有
    人，違反道路交通管理事件統一裁罰標準及處理細則（民國九十一年九月一日後
    法文之名稱已修正為違反道路交通管理事件統一裁罰基準及處理細則，以下稱處
    理細則）第二十四條亦定有明文，易言之，如汽車駕駛人在道路上任意跨越雙白
    實線行駛，為警當場攔停者，處罰機關固應對汽車之駕駛人為處罰，惟若舉發機
    關並非當場對該部汽車攔停，而在九十一年七月三日前係依處理細則第二十三條
    第一項第五款以科學儀器取得違規證據資料（如照相機）規定逕行舉發者【按此
    逕行舉發之條文本規定於處理細則之第二十三條，嗣道路交通管理處罰條例於九
    十一年七月三日將舉發機關得以逕行舉發之情形及要件增訂為該條例第七條之二
    規定，並於同年月五日生效，同時將處理細則第二十三條予以刪除】，此際舉發
    機關只能依上開處理細則第二十三條第二項規定對汽車所有人為掣單舉發，而如
    經舉發之汽車所有人在舉發通知單上所載之應到案日期前到案，並告知處罰機關
    該名在道路上任意跨越雙白實線行駛之汽車違規駕駛人姓名、身分證統一編號及
    住址者，處罰機關應即依前開細則第二十四條規定處罰該名違規駕駛人，而如汽
    車所有人未於應到案日期前到案或雖於應到案日期前到案，而未告知處罰機關實
    際之違規駕駛人者，處罰機關仍應依道路交通管理處罰條例第八十五條第三項「
    本條例關於車輛駕駛人之處罰，如應歸責於車輛所有人者，處罰車輛所有人。」
    規定，對車輛所有人加以處罰。
二、本件受處分人即異議人甲○○所有之車號ＨＬ－０二二０號自用小客車，於九十
    年十二月二十二日上午九時十九分許，在台北市大安區○○○路○段劃設有雙白
    實線之道路上任意跨越兩條車道行駛，而為台北市政府警察局大安分局羅斯福路
    派出所（以下稱大安分局）員警黃耀龍當場以拍照之方式採證，嗣並以受處分人
    所有該部車號汽車有違反前揭道路交通管理處罰條例第四十五條第十二款規定之
    行為掣單舉發，嗣將舉發通知單送達於受處分人後，受處分人未於舉發通知單上
    所載應到案日期九十一年一月二十七日前到案，原處分分機關乃依前揭道路交通
    管理處罰條例第四十五條第十二款、第八十五條第三項、第六十三條第一項第一
    款及處理細則第二十四條、第四十四條暨違反道路交通管理事件統一裁罰標準表
    （於九十一年九月一日後，其名稱已修正為違反道路交通管理事件統一裁罰基準
    表，以下稱基準表）之規定，於九十一年十月十一日裁處該部汽車之所有人即受
    處分人甲○○罰鍰一千八百元，併予記違規點數一點。
三、本件受處分人係於九十一年十月十四日收受原處分機關首開案號裁決書之送達，
    此有該裁決書之掛號郵寄回執附卷可稽，雖受處分人至九十一年十一月二十日方
    提出本件聲明異議狀，自形式上觀之，其似已逾道路交通管理處罰條例第八十七
    條第一項所定「受處分人不服道路交通管理處罰條例第八條所定主管機關所為之
    處罰者，得於接到裁決書之翌日起二十日內，向管轄地方法院聲明異議。」之聲
    明異議期間，不過受處分人於收受前開裁決書送達後之九十一年十月十六日即至
    原處分機關填具表明對該裁決書不服之申訴單一件，此有該申訴單在卷可稽，而
    原處分機關再根據受處分人填據之該申訴單轉請舉發單位大安分局調查，嗣大安
    分局調查後認受處分人所有前開車號汽車仍有前述違規行為並函覆原處分機關，
    再由原處機關於九十一年十一月二十六日行文受處分人告知調查之結果，此有原
    處分機關之函文附卷可稽，因此受處分人既於接獲原處分機關前開案號之裁決書
    後之第二日，即向原處分機關表明不服該裁決之意思表示，並靜待原處分機關之
    調查，嗣在原處分機關將調查結果函覆受處分人前提出本件聲明異議狀，應認其
    聲明異議在程序上為屬合法，先予敘明。
三、受處分人聲明異議意旨略以：我的車並未完全跨越雙白線，這樣舉發太嚴了云云
    ，惟查：
    受處分人所有前開車號汽車有於前述時地跨越雙白線行駛之事實，有採證相片一
    張在卷可稽，由該張採證相片可以清楚看出受處分人所有前開車號汽車之三分之
    一車頭及前車身已經跨越雙白實線向右行駛，受處分人雖辯稱其所有前開車號汽
    車之全部車身並未跨越雙白實線，不過如前所述，受處分人所有前開車號汽車之
    車頭三分之一及前車身已經跨越雙白線且已朝右方向行駛，已足以證明受處分人
    所有前開車號汽車確有跨越雙白實線行駛，是受處分人其雖以前開情詞置辯，尚
    難認為可採，本件事證明確，受處分人之違規行為堪以認定。
四、綜上所述，受處分人甲○○所有之前揭車號汽車確有在道路上跨越兩條車道行駛
    之違規行為，從而原處分機關依前揭道路交通管理處罰條例第四十五條第十二款
    、第八十五條第三項、第六十三條第一項第一款及處理細則第二十四條、第四十
    四條暨基準表之規定，裁處該部汽車之所有人即受處分人甲○○罰鍰一千八百元
    ，併予記違規點數一點，核無違誤，本件受處分人之異議為無理由，自應將其異
    議駁回。
據上論斷，應依道路交通案件處理辦法第十九條，裁定如主文。
中      華      民      國    九十二    年      一      月    二十八    日
                                    臺灣臺北地方法刑事第三庭
                                          法  官  葉建廷
右正本證明與原本無異。
如不服本裁定，應於裁定送達後五日內，向本院提出抗告狀。
                                          書記官  許婉如
中      華      民      國    九十二    年      一      月    二十八    日


司法院資訊處製作；財團法人民間司法改革基金會備份。
